【裁判字號】    92,上訴,1070
【裁判日期】    921126
【裁判案由】    強盜
【裁判全文】
臺灣高等法院臺南分院刑事判決              九十二年度上訴字第一七號  Ｃ
      上  訴  人
      即  被  告  己  ○  ○
      選任辯護人  查  名  邦
右上訴人因搶奪等案件，不服臺灣臺南地方法院九十二年度訴字第七五六號中華民國
九十二年八月二十日第一審判決（起訴案號：臺灣臺南地方法院檢察署九十二年度偵
字第五二五五號），提起上訴，本院判決如左：
      主      文
上訴駁回。
      事      實
一、己○○曾因懲治盜匪條例、竊盜、妨害自由、違反槍砲彈藥刀械管制條例等案件
    ，經法院分別判處有期徒刑確定後，接續執行，於民國（下同）八十八年十一月
    二十四日縮短刑期執行完畢，仍不知悔改，復意圖為自己不法之所有，基於概括
    之犯意，連續為左列之搶奪行為：
  (一)於九十二年四月十六日十三時三十分許，在台南市○○街二０四號「應城當舖」
    內，向丁○○佯稱欲選購流當之金項鍊，於丁○○取出金項鍊供其觀看時，趁丁○○不及防備，突然出手奪取丁○○拿於手中約值新台幣（下同）二萬元之金項
    鍊一條（重約一兩五錢），旋即跑出店外，駕駛其預先停放未熄火之機車逃逸。
    得手後，於同日偕盧鏐洲持至台南市○○路「金妝銀樓」，以一萬八千九百四十
    八元之價格售予不知情之張五音。
  (二)於九十二年四月十九日二十一時四十五分許，在台南市○○路○段一三五號乙○○所經營「金利興銀樓」內，向店員林佩樺佯稱欲購買金飾，乘乙○○、林佩樺
    不及防備，突然出手搶奪林佩樺置於桌上供其選看之金項鍊一條（重一兩一錢七
    分二厘，值一萬六千五百元），隨即跑出店外，駕駛其預先停放未熄火之機車逃
    逸。得手後，於同日偕盧鏐洲持至台南市○○路「連成銀樓」，以一萬三千四百
    元之價格售予不知情之吳惠清。
  (三)於九十二年四月二十二日十四時三十分許，在台南市○○○路二十號「昇岱銀樓
    」，向戊○○○佯稱欲選購金項鍊，於戊○○○取出一條重一兩二錢七厘（值一
    萬八千元）之金項鍊供其觀看時，趁戊○○○不及防備，突然出手自戊○○○手
    中搶取該項鍊，隨即跑出店外，駕駛其預先停放未熄火之機車逃逸。得手後，於
    同日偕盧鏐洲持至前開張五音經營之「金妝銀樓」，以一萬四千七百二十五元售
    予不知情之張五音。
  (四)於九十二年四月二十六日十四時許，在台南市○○路○段三０五號丙○○經營之
    「寶信銀樓」內，向店員辛○○佯稱欲買金項鍊，於辛○○取出金項鍊供其選看
    時，乘辛○○、丙○○不及防備，突然出手奪取置於桌上之金項鍊二條，隨即奔
    出店外，駕駛其預先停放未熄火之機車逃逸。得手後，於同日偕盧鏐洲，持其中
    重一兩七錢七分七厘之金項鍊，至台南市○○○路「金豐意銀樓」，以二萬一千
    六百七十九元之價格售予不知情之甘高男；另於同月二十七日偕蕭炯昇，持另一
    條重一兩八錢之金項鍊，至台南市○○路○段「合寶珠寶銀樓」，以二萬二千元
    售予不知情之蘇榮輝。
二、己○○復另行起意，意圖為自己不法之所有，於九十二年四月二十四日十二時五
    分許，攜帶其所有客觀上具有危險性之水果刀一把，進入台南市○○路○段二七
    ０號甲○○所經營之「易訊通信行」內，持水果刀指著甲○○，脅迫甲○○逼令
    交出財物，致甲○○不能抗拒，而交付現金一萬元，己○○並取走置於櫃檯上之
    行動電話手機二支。己○○得手後逃逸時，掉落一支，嗣將水果刀丟棄在台南市
    運河內，另一支MOTOROLA V70型手機則於同月二十五日持至台南市○○路二段「
    上豪通信社」，以三千元之價格售予不知情之陳素麗。
三、案經台南市警察局第四分局報請台灣台南地方法院檢察署檢察官偵查起訴。
      理      由
一、查右揭事實欄所載(一)(二)(三)(四)之搶奪行為，業據上訴人即被告己○○於警訊、偵查
    、原審及本院審理中自白不諱，核與被害人丁○○、乙○○、林佩樺、戊○○○
    、丙○○、辛○○及證人盧鏐洲、張五音、吳惠清、甘高男、蘇榮輝、陳素麗於
    警詢中所述相符，並有金飾買賣登記簿影本、贓物認領保管單、盧鏐洲出售前開
    金項鍊時所出具之金飾來源證明書影本，互核相符，則被告己○○搶奪部分自白
    核與事實相符，自可採為證據，其事實欄(一)(二)(三)(四)之搶奪行為，罪證明確，堪予
    認定。
二、被告己○○雖承認有持水果刀至被害人甲○○所經營之「易訊通信行」內，取得
    現金一萬元及行動電話手機二支之情事，惟辯稱係恐嚇取財，且伊就此部分係自
    首云云，惟查：
  (一)被告己○○出售前開強盜所得手機時，有書立之買賣切結書等在卷可資佐證，而
    被害人甲○○於警訊、原審及本院審理中亦均指稱己○○所出售之前開手機係被
    告己○○以脅迫之方法使其不能抗拒向其取得無誤。
  (二)況且就被告如何攜帶其所有客觀上具有危險性之水果刀一把，進入甲○○所經營
    之「易訊通信行」內，持水果刀指著甲○○，脅迫甲○○逼令交出財物，致甲○○不能抗拒，而交付現金一萬元，己○○並取走置於櫃檯上之行動電話手機二支
    乙節，再次經被害人甲○○於原審審理中具結證述至詳。被害人甲○○於原審時
    證稱：【（提示第四分局卷第三十五頁）你說當時你手有受傷，在何處？有無痕
    跡？】在左手背上，還有痕跡（原審當庭勘驗證人左手背上確有傷痕）。我在那
    裡燒開水，被告進來，他穿一件風衣，戴安全帽，他的安全帽跟口罩都沒有拿下
    來，我就很害怕，他將手伸進口袋，將刀子拿出來，指著我，要我把錢拿出來，
    我用手去撥開，結果我的手就受傷。之後我很害怕我就走到櫃台那裡，我就從包
    包內拿出錢，他還問還有沒有，我說沒有，我都拿給你，他用台語說「你裝肖仔
    」，他也跟著我到櫃台那裡，他看到抽屜，就用手從抽屜裡拿出手機，把手機拿
    走。之後我自行敷藥，沒有看醫生。【當時你為何不抵抗？】因為他手拿長柄水
    果刀，我很害怕。【是否可以確定作案者就是被告？】我是從被告的穿著、聲音
    指認被告，而且在警察局我也看到我遺失的手機，所以我指認被告就是作案者等
    語。足見被告另於原審審理中辯稱：通信行那件我沒有拿刀子出來云云，顯係避
    重就輕之詞，不可採信。
  (三)【當時被告己○○所為，已致使被害人不能抵抗之程度】。本院再傳訊被害人甲○○到庭交互詰問結果，(1)甲○○證稱「辯護人問：（在九十二年四月二十四日
    中午十二時許，你人是在易訊通信行台南市○○路○段二七０號？）答：（對）
    。問：（那天當庭的己○○有到你店裡對你不法的行為？）答：（他那人進來是
    戴安全帽及戴口罩）。問：（就是說那天有一個人進去裡對你不法之行為？）答
    ：對。問：（那時你看見他有沒有手上帶什麼武器？）答：沒有。問：（他何時
    把武器或是刀子拿出來？）答：他進來看一下裡面，沒有客人我在那邊，刀子就
    拿出來。問：（差不多多久之後？）答：很快。問：（刀子掏起來距離你多遠？
    ）答：很近，約不到一公尺，他就是站著那刀子就直接拿出來了，我嚇死了。(2)
    檢察官問：（己○○戴進入到你店裡你是說他是戴安全帽？）答：是的。問：（
    被告進去之後刀子拿出來，他做了什麼動作，請你述一下？）答：刀尖向我叫
    我把錢拿出來。問：（刀尖有沒有距離你一公尺？）答：蠻近的，我蹲著站起來
    之後他刀尖向我叫我錢拿錢來，我就拿錢給他。我把大鈔拿給他。問：（你把錢
    交給他，他是否就離開？）答：沒有，他覺得不夠，他再把抽屜打開把手機拿走
    。【問：（那時他手上的刀是不是還繼續拿在手上？）答：對。問：（當時你心
    裡上敢不敢反抗？）答：不敢，因為我小孩在旁邊，我怕小孩受傷。問：（當時
    侯你能不能抵抗？）答：不能抵抗。】足證被告己○○當時手持尖刀指向甲○○
    ，並叫甲○○將錢拿出來，致使甲○○不能抵抗，則被告己○○意圖為自己不法
    之所有，以脅迫至使不能抗拒，而取他人之物及使其交付者，為強盜罪，並非恐
    嚇取財，則被告己○○所辯係恐嚇取財云云，應係避重就輕之詞，不足採信。
  (四)【被告己○○對於強盜罪並非自首】：(1)本院再訊問甲○○時證稱「本院法官問
    ：（你被強盜有沒有去報案或是請人去報案？）答：我被搶隔了二天巡邏警員有
    來我們店內坐，我有談起說我被搶，因為他們說我店後面那邊有人被搶，我才說
    我們也被搶。問：（你向巡邏警員講你被搶是否在接受第四分制作筆錄之前？）
    答：是的。問：（那巡邏警員也是第四分局？）答：是的。問：（所以第四分局
    才通知你指認手機是否你遺失？）答：是的。」足見甲○○在接受第四分訊問前
    已將本件被強盜之事告訴第四分局之巡邏警員。(2)又本院再傳訊承辦本件之偵查
    員庚○○到庭進行交互詰問時證稱「辯護人問：（你如何找到甲○○來分局制作
    筆錄？）答：因為捉己○○時轄區發生很多搶案，我們認為他所涉的搶案應多起
    ，所以我們由我轄區的中古手機店去查訪，是不是有己○○及另一位盧鏐洲在這
    段時間去典當手機，我到易訊通信行查訪有無己○○及盧鏐洲的名字去典當手機
    ，結果甲○○向我們說他前幾天被一個人拿刀行搶，我有問他歹徒的特徵如何，
    我回到組裡問己○○說，那天是否有做，他說是他做的，我問他手機賣去那裡，
    他說賣到上豪。問：（你意思是說你先到甲○○易訊通信行，訊問己○○及盧先
    生去那邊當手機情形，然後他告訴你，然後你當場制作筆錄，是不是？）答：沒
    有，因為我不敢確定是不是他，甲○○形容特徵和己○○另犯搶案的衣著是一樣
    ，然後我回組裡問他有沒有做這件案子，他說有。問：（後來你們就通知甲○○
    到你們組裡作筆錄？）答：是的，還有她先生有來。問：（你們轄區多少家通信
    行？）答：有掛牌的中古通訊行三、四家。專門收購收大古手機差不多二、三家
    。問：（你都有去問？）答：都有去問，還有一家在金華路。問：（第幾家才找
    到易訊通行？）答：因為它離我們分局最近它是第一家。問：（你差不多何時去
    問的？）答：下午四、五點左右。問：（你什麼時侯回來問己○○的？）答：差
    不多約六時多。問：（這個案你有無扣到甲○○被搶也好被恐嚇也好的手機？）
    答：有，在上豪那邊找到的。問：（你剛說是在上豪找到？）答：對。問：（也
    就是說在上豪找到己○○典當的資料，然後找到手機？）答：對」等語。(3)檢察
    官問：（九十二年五月一日晚上被害人易訊通信行甲○○的警訊筆錄是否你制作
    的？）答：對。問：（你剛剛說你有去查訪易訊通信行，那個時間，是甲○○跟
    你講他被搶後的第幾天去查訪？）答：她說幾天前。問：（那就是四月下旬？）
    答：對。問：那就是說他被搶幾天後，你去通信行查訪，他有跟你說他被搶？）
    答：對。問：（他跟你說他被搶，有無跟你說搶犯的特徵、穿著或拿什麼武器？
    ）答：有，他當時說特徵我們有去了解，回來跟比照搶銀樓的特徵一模一樣。問
    ：（甲○○所說的特徵和當庭被告犯下搶銀樓的特徵一模一樣？）答：是。問：
    （就是四月二十六日搶銀樓發生以後，你們去查訪易訊通信行告訴你們搶犯特徵
    跟這個一樣，這時侯，搶銀樓發生是否知道是當庭被告做的？）答：我們廿七日
    晚上就查出來。問：（你們何時知道二邊的特徵一樣是同一個人做？）答：應該
    是我逮捕他的時侯，我們去訪查易訊通訊行，我們回來比對他最後一次搶銀樓的
    特徵、穿著就是這樣，我才會回來問他是不是他做的。【問：（當時侯，你們是
    不是還沒有問己○○時就懷疑易訊通信行是己○○做的，之後你問他是不是他做
    ，他才承認，是不是這樣？）答：是這樣，因為他被搶沒有報案，我去訪查他告
    訴我他被搶並告訴我特徵，卻和最後一件搶銀樓的特徵是一樣，我回到組裡問他
    他才承認。問：（就是說在他還沒有供出他在易訊通信行做案前，你們比對結果
    就有懷疑到己○○做的，你才問他，他才承認？）答：是的」】等語甚詳在卷（
    以上見本院上訴審筆錄）。依上所述，本件己○○之對被害人甲○○之強盜案，
    在被告尚未承認前，經被害人甲○○供述之線索，再由承辦本件之偵查員庚○○
    查出被告己○○強盜所得之贓物，當時已明確懷疑被害人甲○○之強盜案係己○○所為，之後再訊問被告己○○，被告己○○始承認被害人甲○○之之強盜案亦
    為其所為，則本件被告己○○就強盜案應非自首，被告己○○於此部分所辯強盜
    案係自首云云，亦不足採信。
  (五)綜上所述，本件被告己○○有上開搶奪及強盜之犯行，事證已臻明確，其犯行洵
    堪認定。
三、核被告所為，前開事實欄一、(一)(二)(三)(四)之搶奪行為，係犯刑法第三百二十五條第
    一項之搶奪罪（起訴書漏載第一項）；事實欄二之強盜行為，係犯強盜罪而有刑
    法第三百二十一條第一項第三款之加重條件，而係刑法第三百三十條第一項之加
    重強盜罪。被告先後四次之搶奪行為，時間緊接，犯意概括，所犯基本構成要件
    相同，屬於連續犯，應以一罪論即連續搶奪罪。所犯連續搶奪罪與加重強盜罪，
    犯意各別，罪名互異，應分論併罰。被告曾因懲治盜匪條例、竊盜、妨害自由、
    違反槍砲彈藥刀械管制條例等案件，經法院分別判處有期徒刑確定後，接續執行
    ，於八十八年十一月二十四日縮短刑期執行完畢，有前案紀錄表在卷可證，其於
    五年內再犯有期徒刑以上之前開二罪，各依累犯之規定加重其刑。
四、原審適用刑法第五十六條、第三百二十五條第一項、第三百三十條第一項、第四
    十七條、第五十一條第五款之規定，並參酌被告之搶奪行為多達四次，本案之犯
    罪對像皆係正當營業之商家，危害治安至鉅，並參酌其犯罪之動機、目的、手段
    、所生危害、所得利益、其品行智識程度、犯罪後態度等一切情狀，分別就搶奪
    部分量處有期徒刑參年陸月；就攜帶兇器強盜部分，量處有期徒刑捌年。並定應
    執行刑為有期徒刑拾壹年，以資懲儆。又以被告犯罪所用之水果刀一把並未扣案
    ，已由被告丟棄在台南市運河內，而不存在，乃不予宣告沒收等情。本院經核其
    認事用法，均無不當，量刑亦稱妥適。被告上訴意旨，認原審量刑過重及對強盜
    案採證不當云云，為無理由，應予駁回。
據上論斷，應依刑事訴訟法第三百六十八條，判決如主文。
本案經檢察官李傳來到庭執行職務。
中    華    民    國      九十二      年      十一      月      二十六  日
                                  臺灣高等法院臺南分院刑事第五庭
                                      審判長法官  楊    明    章
                                法官  戴    勝    利
                                            法官  顏    基    典
右正本證明與原本無異。
如不服本判決，應於判決送達後十日內向本院提出上訴狀，其未敘述理由者並應於提
出上訴狀後十日內向本院補提理由書（應附繕本)。
                                      法院書記官  呂    嘉    文
中    華    民    國      九十二      年      十一      月      二十七  日
附錄法條：
刑法第三百二十五條第一項：
意圖為自己或第三人不法之所有，而搶奪他人之動產者，處六月以上五年以下有期徒
刑。
刑法第三百二十一條第一項：
犯竊盜罪而有左列情形之一者，處六月以上、五年以下有期徒刑：
一  於夜間侵入住宅或有人居住之建築物、船艦或隱匿其內而犯之者。
二  毀越門扇、牆垣或其他安全設備而犯之者。
三  攜帶兇器而犯之者。
四  結夥三人以上而犯之者。
五  乘火災、水災或其他災害之際而犯之者。
六  在車站或埠頭而犯之者。
刑法第三百三十條第一項：
犯強盜罪而有第三百二十一條第一項各款情形之一者，處七年以上有期徒刑。


司法院資訊處製作；財團法人民間司法改革基金會備份。
